【裁判字號】    90,上易,2740
【裁判日期】    900918
【裁判案由】    竊盜
【裁判全文】
臺灣高等法院刑事判決                            九十年度上易字第二七四○號
    上  訴  人  臺灣宜蘭地方法院檢察署檢察官
    被      告  甲○○
右上訴人因被告竊盜案件，不服臺灣宜蘭地方法院九十年度易字第二七五號，中華民
國九十年六月十四日第一審判決（起訴案號：臺灣宜蘭地方法院檢察署九十年度偵字
第五八八號），提起上訴，本院判決如左：
    主    文
上訴駁回。
    理    由
一、公訴意旨略以：被告甲○○於民國八十九年十月四日，以新台幣（下同）四萬元
    ，向被害人乙○○購買車號ＩＮ─一一九一號自用小客車一輛，即取得該車使用
    ，乙○○屢次催款，甲○○表示擬以搭蓋涼亭抵償，因故並未履行，嗣於民國八
    十九年十一月間，甲○○駕駛該車，行經台北縣坪林鄉（公訴人誤載為宜蘭縣礁
    溪鄉○○路二十一之二號）發生故障，即將該車由礁溪鄉「協進汽車場」拖回修
    理，但吳某無錢付款，遂通知乙○○前往取車，乙○○並向甲○○表示，將取消
    買賣約定。詎乙○○將車取回，並停置於宜蘭縣礁溪鄉○○路二十一之二號前後
    ，甲○○竟基於意圖為自己不法所有之犯意，於民國八十九年十二月十九日上午
    十時許，在上址，竊得上開車輛，並懸掛其兄所有之車號ＩＴ─二六一六號車牌
    ，供已使用。嗣於九十年一月十五日，為警查獲該車停置於宜蘭市○○路某處，
    其上並扣得載有甲○○行動電話之停車紙條、膠帶一綑。因認被告涉有刑法第三
    百二十條第一項之竊盜罪嫌。
二、按犯罪事實應依證據認定之，無證據不得推定其犯罪事實；又不能證明被告犯罪
    者，應諭知無罪之判決，刑事訴訟法第一百五十四條、第三百零一條第一項分別
    定有明文，亦即事實之認定應憑證據，如未能發現相當證據，或證據不足以證明
    自不能以推測或擬制之方法，作為裁判基礎（最高法院四十年臺上字第八六號判
    例參照），此為我國刑事訴訟制度「無罪推定原則」之具體表徵；次按認定犯罪
    事實應憑積極證據，倘積極證據不足以為不利於被告事實之認定時，即應為有利
    被告之認定，更不必有何有利之證據，最高法院三十年上字第八一六號著有判例
    ，所謂「積極證據足以為不利被告事實之認定」，依據同院七十六年臺上字第四
    九八六號判例意旨，係指據為訴訟上證明之全盤證據資料，在客觀上以達於通常
    一般之人均不致於有所懷疑，而得確信被告確曾犯罪之程度；若未達到此一程度
    ，而有合理懷疑之存在時，即無從為被告有罪之確信。
三、公訴人認被告有上述犯行無非以：被害人乙○○指訴綦詳，並有贓物認領保管單
    一紙在卷可佐。且被害人乙○○證稱：伊由修車場將車取回後，自行整理後再行
    出售，並未見該車內有被告之兄之車牌等物。是被害人於該車失竊前，既已將車
    整理重行出售，定會將雜物去除，以供不特定人可查看車輛內外，其明確證稱並
    未見車內有被告之物品，應堪採信。而該車查獲後，左上方之擋風玻璃上貼有被
    告行動電話之停車紙片，駕駛座右側腳踏墊上有被告所有之膠帶，應係嗣後使用
    之人所放置，此所有之物品均與被告甲○○有關，顯見該車應係被告所竊取後使
    用無誤，為主要論據。訊據被告甲○○固坦承事前有向被害人乙○○購買上揭汽
    車，然尚未付款，詎上揭車輛於其行駛台北縣坪林鄉途中故障，而請修理場拖回
    修理，然因無力負擔，故未前往取車等情，惟堅詞否認有何竊盜犯行，辯稱：警
    察於車內查獲之物品（包括ＩＴ二六一六號車牌）係送修前即已擺在車上，並非
    乙○○將車取回才再行竊出使用，且當時伊在林口工作等語云云。惟查：
（一）被害人乙○○於警訊中供稱：「八十九年十月間有與被告就ＩＮ一一九一號自
      小客車成立買賣契約，並約定以搭蓋車行涼亭以抵車款，惟因為地主家中辦喪
      事而拖延，車款雖未付清，然已將上揭自小客車交付被告使用等語（見刑案偵
      查卷宗），此亦與被告甲○○於警訊時所供稱相符（見刑案偵查卷宗），足徵
      被告與被害人間雙方有買賣該車之契約等事實存在。且被害人乙○○於警訊中
      另陳稱：「．．（被告）八十九年十一月間將車放於礁溪鄉協進修理場修理Ｉ
      Ｎ一一九一號之自動排檔箱後音訊全無，後來才由修車廠老闆阿堅向本人說甲
      ○○牽來的ＩＮ一一九一號車輛，希望本人將修理車款新台幣二萬元繳清後將
      車牽回車行．．」等語，足見上揭ＩＮ一一九一號自小客車確曾因買賣關係於
      被告持有使用中，嗣後因車輛損壞才至修理場修理，無錢付款，由原車主乙○
      ○付款取回該車，並向被告表示取消買賣約定，亦經被告於本院訊問自承在卷
      （見本院卷九十年八月十六日訊問筆錄），應堪認定。
（二）按犯罪應依證據認定乃裁判證據主義之法理，本件查獲過程係因上揭自小客車
      係懸掛被告哥哥之所有之車牌（即ＩＴ─二六一六號），且擋風玻璃上並黏貼
      有被告0000000000行動電話號碼之紙條，才請被告製作筆錄等情，業據查獲警
      員王彥尊到庭證述屬實。且被害人乙○○更於警訊中供稱：「我不敢確定失竊
      前是否就有這張紙條（記載0000000000行動電話號碼）．．」，是被害人既無
      積極證據，足以明確證明指出上揭黏貼於擋風玻璃上之紙條存在之時點，則上
      揭自小客車既曾於被告持有使用中，擋風玻璃上黏貼有被告0000000000行動電
      話號碼之紙條係合於常情，而不能遽以擋風玻璃上黏貼有被告行動電話號碼之
      紙條即率為推論被告有竊盜之犯行。
（三）再者，證人即協進汽車修理場之負責人丙○○於原審審理時亦到庭證稱：「我
      是協進修理場老闆，當時被告說車子壞掉，叫我去坪林拖車回來，當時車子是
      變速箱壞掉，車子裡有很多東西．．我沒有特別注意是何東西，．．之後是我
      把車子牽去給乙○○，他付錢給我。當時車子裡面的東西我們都沒有拿出來」
      、「當時車來修理時，裡面確實有很多雜物，我沒有叫被告清理，後來也原封
      不動開去給乙○○，但裡面確實有何東西，時間過久我忘記了」（見原審卷第
      四十頁、四十一頁）等語甚詳，復於本院亦證稱：「有聽到他們提到買賣，之
      前乙○○告訴我車子可能賣給小陸（即被告），乙○○的車子一直都是我在修
      理」、「因當時修車要二萬多元，小陸表示沒錢，而把車子放在我那裡，放了
      約一個月沒有牽回去，我告訴乙○○，乙○○有聯絡小陸，同時我也有聯絡小
      陸，向小陸表示車子要讓車行牽回去」、「車內的東西是小陸的，車行牽回去
      時，東西都還在車內」等語（見本院卷九十年八月三十日訊問筆錄），則上揭
      警員查獲時在車上所發現被告所有之物，是否即為失竊後被告才放置上去抑或
      被告於合法使用時即放置車上，均尚待調查，惟經本院稽之全卷為訴訟上證明
      之全盤證據資料，在客觀上尚難達於通常一般之人均不致於有所懷疑，且無其
      他直接或間接證據，足以證明，自不能妄為推測或擬制作為裁判之基礎者，即
      無從為被告有罪之確信。
（四）復查被害人乙○○因與被告購車有交易上之往來關係，且乙○○亦自承與被告
      相識已五年間（見刑案偵查卷），是被害人與被告間更存有利害關係，實難據
      以採信為論罪之唯一依據，揆諸前揭判例與基於「無罪推定原則」之法理，倘
      積極證據不足以為不利於被告事實之認定時，即應為有利被告之認定，更不必
      有何有利之證據，故雖證人丙○○無法明確證稱當時修理時有無ＩＴ二六一六
      號車牌在車內，然既無其他積極證據足認被告有何竊盜犯行，實亦無法以上揭
      車輛外懸被告之兄所有之ＩＴ二六一六號車牌即對被告論以竊盜罪責。此外復
      查無其他積極證據，足認被告有何公訴人所指之犯行，原審為無罪判決之諭知
      ，於法尚無不合，公訴人上訴意旨仍執前詞陳稱原審認定事實有誤，為無理由
      ，應予駁回。
四、據上論斷，應依刑事訴訟法第三百六十八條，判決如主文。
本案經檢察官陳維練到庭執行職務。
中      華      民      國    九十      年      九      月     十八     日
                              臺灣高等法院刑事第一庭
                                  審判長法  官  李  相  助
                                        法  官  王  振  興
                                        法  官  蔡  光  治
右正本證明與原本無異。
不得上訴。
                                        書記官  王  才生
中      華      民      國     九十     年      九    月       二十一   日


司法院資訊處製作；財團法人民間司法改革基金會備份。
